【裁判字號】    99,上易,200
【裁判日期】    990415
【裁判案由】    侵占等
【裁判全文】
臺灣高等法院刑事判決                 99年度上易字第200號
上  訴  人
即  自訴人  乙○○
自訴代理人  陳化義律師
被      告  丙○○
上列上訴人因被告侵占等案件，不服臺灣板橋地方法院98年度自
字第17號，中華民國98年12月4日第一審判決，提起上訴，本院
判決如下：
    主  文
上訴駁回。
    理  由
一、本案經本院審理結果，認第一審判決對被告丙○○為無罪之
    諭知，核無不當，應予維持，並引用第一審判決書記載之證
    據及理由（如附件）。
二、自訴人上訴意旨略以：案外人甲○○應付自訴人新台幣（下
    同）240萬元退夥金，於民國95年1月19日，自訴人並與甲○○、被告約定，甲○○僅付自訴人110萬元，其餘130萬元，
    因自訴人尚積欠被告購買機器及承租廠房等費用，故由甲○○代自訴人給付該130萬元予被告，惟被告事後以甲○○未
    依約給付該130萬元為由再向自訴人催討，因甲○○與被告
    間之關係較自訴人與被告間之關係為密切，自訴人無從查知
    甲○○究竟有無依約給付，故向甲○○詢問，甲○○稱其未
    給付，伊因為房子為被告查封，故不得已於96年8月1日與被
    告簽立和解書，自訴人同意連本帶利給付被告165萬元，後
    來竟然查知甲○○有給付該130萬元為被告，自訴人始知受
    騙，原審未予查明究竟，亦不調查被告為何持本票再向自訴
    催討，自訴人因財產被扣押，因此恐慌而與被告成立第二次
    和解，被告乃典型之詐欺，自訴人係被騙而和解，為此提起
    上訴，被告所為應成立刑法第339條之詐欺罪云云。
三、經查：
  (一)訊據被告固坦承有依95年1月19日協議，自甲○○處收受130
    萬元，亦有於96年8月1日與自訴人簽立和解書，再收自訴人
    165萬元等事實，惟否認有詐欺犯行，辯稱：該二筆款項係
    不同內容，除了95年1月19日協議的130萬元，伊另持有自訴
    人所簽發之本票，自訴人尚欠伊165萬元，故向自訴人催討
    ，伊未向自訴人騙稱甲○○沒有付130萬元，自訴人可向甲○○求證等語。且證人甲○○亦向本院證稱：「（乙○○是
    否曾經打電話問過你，有無依照協議的內容拿130萬元給被
    告？）乙○○從來沒有打電話問過我這件事。」、「（乙○○有無對你說過，說你沒有付給丙○○130萬元，丙○○又
    來跟他要的這件事？）沒有。」、「（你知道被告曾經拿本
    票向乙○○追討165萬元？）不知道。」等語，則自訴人所
    指稱被告有向其騙稱甲○○未付130萬元一節，即難信實。
  (二)至自訴人又再指稱：因甲○○與被告關係較為密切，他們二
    人是串通的云云。惟依卷附自訴人與被告於96年8月1日和解
    書之內容以觀，二人間係就被告所持有自訴人之支票、本票
    債務為和解，自形式上觀察，尚難認與95年1月19日協議書
    之債務有關。且95年1月19日協議書中，甲○○應代自訴人
    給付之金額係130萬元，而非96年8月1日和解書所約定之165
    萬元，二者金額亦不相同，自訴代理人於本院審理時稱：沒
    有寫出來是債務之具體內容，是見證人的疏忽，其實主債權
    大家都知道，就是95年1月19日協議書之同筆債務云云（本
    院卷第35頁背面、36頁正面），實屬牽強。況依95年1月19
    日協議書約定，自訴人與被告間之130萬元債務，係由甲○○代自訴人給付，則在此情況之下，自訴人當明知，若甲○○未依約履行，被告乃應向甲○○求償才是，焉有可能僅因
    被告稱甲○○未付，其即輕易同意自行給付被告165萬元？
    及自訴人亦向本院稱：「被告有先打電話給我說，甲○○沒
    有把130萬元給他，所以被告還是來找我要。我也有打電話
    問甲○○是不是沒有把130萬元給被告，甲○○也說他沒有
    把130萬元給被告，但是我也不想給，因為甲○○答應由甲○○給，可是被告一直逼我叫我給，被告還去告我並拿我開
    的本票去強制執行，我怕我的房子真的會被法院拍賣，所以
    我就付了被告這130萬元。」等語（本院卷第35頁正面）。
    可知，縱然證人甲○○於本院所證之真實性非全然無疑，惟
    自訴人於96年8月1日與被告成立和解書，同意給付被告165
    萬元之主要原因，係因被告持有其本票、支票等有價證券，
    且已對其財產進行強制執行程序，始簽立96年8月1日之和解
    書，並非因甲○○未付130萬元予被告之故甚明，益證自訴
    人主張係受被告施行上開詐術而同意付款云云，應非事實。
三、綜上所述，本件應屬民事糾紛，原審依卷內事證，以無積極
    證據可認被告確有自訴人所指之詐欺犯行，而為被告無罪之
    諭知，核無不當。自訴人猶執前詞上訴，為無理由，應予駁
    回。
據上論斷，應依刑事訴訟法第368條、第373條，判決如主文。
中     華     民     國    99    年    4    月    15   日
                  刑事第四庭審判長法  官  陳筱珮
                                  法  官  邱滋杉
                                  法  官  孫惠琳
以上正本證明與原本無異。
不得上訴。
                                  書記官  陶宇晨
中    華    民    國    99    年    4     月    15    日

司法院資訊處製作；財團法人民間司法改革基金會備份。
